臺灣臺中地方法院民事判決　100年度訴字第1428號
原　　　告　王夏儷
訴訟代理人　周仲鼎律師
被　　　告　謝子朋即謝典亨
訴訟代理人　陳致安
上列被告因過失傷害案件，經原告提起請求損害賠償之附帶民事
訴訟，經本院刑事庭移送前來（100年度交附民字第128號裁定）
，本院於民國100年11月9日言詞辯論終結，判決如下：
    主      文
被告應給付原告新臺幣壹佰貳拾肆萬壹仟捌佰參拾玖元，及自民
國一百年四月二十五日起至清償日止，按年息百分之五計算之利
息。
原告其餘之訴駁回。
本判決原告勝訴部分，於原告以新臺幣肆拾壹萬參仟玖佰肆拾陸
元為被告供擔保後，得假執行。但被告如以新臺壹佰貳拾肆萬壹
仟捌佰參拾玖元，為原告預供擔保，得免為假執行。
原告其餘假執行之聲請駁回。
    事實及理由
壹、程序方面：
一、按訴狀送達後，原告不得將原訴變更或追加，但擴張或減縮
    應受判決事項之聲明，不在此限，民事訴訟法第255條第1項
    第3款定有明文。本件原告提起刑事附帶民事訴訟時請求：
    「被告應給付原告新臺幣（下同）4,161,887元及自起訴狀
    繕本送達翌日起至清償日止，按年息百分之五計算之利息」
    。於民國100年6月29日以民事準備狀更正請求為「被告應給
    付原告4,170,273元及自起訴狀繕本送達翌日起至清償日止
    ，按年息百分之五計算之利息」，核屬擴張應受判決事項之
    聲明，依前開說明，應予准許。
貳、實體方面：
一、原告主張：
(一)被告於99年6月2日某時許，駕駛車牌號碼J2-9408號自用小
    客車，由台中市○區○○路往建成路即由南向北行駛，於同
    日11時40分許，行經建成路1629號前時，應注意汽車迴車時
    ，應暫停並顯示左轉燈光或手勢，並看清有無來往車輛，並
    注意行人通過，始得迴轉，而依當時情形，並無不能注意之
    情事，竟疏未注意讓左後方來車先行，即貿然迴車，適有訴
    外人賴明文騎乘車牌號碼ASG-248號重型機車搭載原告，沿
    學府路往建成路由南向北方向行駛在被告車輛後方，遇被告
    駕車貿然迴轉，賴明文機車因此煞車不及失控摔倒，導致原
    告受有左踝關節骨折併脫臼、左下肢肌肉及廢用性萎縮、臉
    部挫傷合併多處擦傷等傷害，令原告至今仍痛苦不堪。
(二)本案原告摔倒受傷，顯與被告違規迴轉之行為有相當之因果
    關係，故被告應負相關之損害賠償責任甚明，爰依民法第
    184條、第193條第1項、第195條第1項、第213條、第21 5條
    規定，請求被告賠償，茲就原告主張之損害賠償項目及金額
    ，說明如下：
  1.醫療費用：原告於99年6月2日與被告發生交通事故，致原告
    之左側小腿骨骨折，至今仍行動不便須靠輔助器才能行走，
    且得時常往返醫院進行復健，故原告受傷至今已分別於高雄
    市立大同醫院、行政院衛生署台中醫院、寶霖中醫診所、世
    禾牙醫診所就診及進行復健治療，關於醫療費用目前已花費
    44,674元。
  2.器材費用：原告自從車禍受傷後，至今皆須依賴輔助器材，
    如助行器、腋下拐等用具行動及復健，關於購買相關醫療器
    材之費用已花費35,519元。
  3.看護費用：原告因本件車禍事故受有左踝關節骨折併脫臼、
    左下肢肌肉及廢用性萎縮、臉部挫傷合併多處擦傷等傷害，
    而原告係自99年6月2日車禍受傷後即入院接受治療，至99年
    6月9日止住院共八天，期間皆有看護照顧原告之日常生活起
    居，故依每日看護費用2,100元計算，則上述期間之看護費
    用為16,800元。又原告從同年月10日出院在家休養，因左踝
    骨折且有肌肉萎縮之現象，導致日常生活行動相當不便，至
    同年10月10日止共4個月期間皆須依賴看護居家照顧，因而
    以每月30,000元僱請居家看護費用，已支付之看護費用為12
    0,000元。綜上所述，原告受傷後之總計支出看護費用為136
    ,800元
  4.工作收入損失：原告原本為音樂老師，但自從99年6月2日車
    禍受傷至今無法行走、疼痛不已，無法工作，且原告亦經醫
    師告知須復健一年之時間，因此原告未來身體痊癒之路漫長
    ，目前原告仍定期回醫院接受追蹤治療，故原告係自99年6
    月2日預估至100年6月1日，共計一年時間無法工作，而原告
    擔任專業電子琴老師，共有11名學生，每位學生每月給付原
    告8,000元至12,000元不等之學費，因此原告受傷前之每月
    薪資至少有88,000元（計算式：8,000元×11名學生＝88,00
    0元），因此原告請求被告賠償原告每月之工作收入50,000
    元係屬合理，因此被告總計應賠償原告600,000元（計算式
    ：50,000元×12個月＝600,000元）。
  5.非財產上之損害賠償：按慰撫金之多寡，應斟酌雙方之身分
    、地位、資力與加害之程度及其他各種情形核定相當之數額
    ，其金額是否相當，自應依實際加害情形與被害人所受之痛
    苦及雙方之身分、地位、經濟狀況等關係決定之。原告行走
    正常，且本身也有一正當工作，如今遭受此橫害，走路變成
    跛腳狀態，未來身體復健之路漫長，對身為音樂鋼琴老師之
    原告而言，不論行走外觀之不雅觀，或演奏鋼琴之腳踏鋼琴
    踏板有嚴重困難，皆對原告造成身心之嚴重傷害，為此，原
    告爰請求精神慰撫金500,000元，應屬合理。
  6.勞動力減損之賠償：按台中醫院於99年10月6日所開立之診
    斷證明書可知，原告經醫師診斷為「踝閉鎖性骨折、左下肢
    肌肉及廢用性萎縮，應復健半年至一年。」另依署立台中醫
    院亦診斷確定「左踝關節僵硬、活動受限，影響左踝關節動
    作；左踝活動角度12度」、「經本院手術及術後復健，仍有
    關節活動受限」，故依強制汽車責任保險殘廢給付標準表中
    下肢機能障害系列至少符合第十一等級殘廢，即符合「一下
    肢三大關節中，有一大關節遺存顯著運動障害者」，係喪失
    勞動能力38.45％，故平均每月至少減損薪資19,225元（每
    月薪資50,000元×38.45％＝19,225元）。原告係於52年7月
    29日出生，自100年6月2日（認定原告有殘廢之日期）開始
    求償至勞動基準法第54條所規定強制退休年紀65歲，其合理
    勞動期間為17年8個月，合計共205個月，以霍夫曼計算法計
    算：月別5/12％複式霍夫曼計算法（第一個月不扣除中間利
    息），其計算式為【l9,225×148.00000000（此為應受扶養
    205個月之霍夫曼係數）】＝2,853,280（小數點以下四捨五
    入），則被告應賠償原告勞動力減損部分為2,853,280元。
  7.綜上所述，原告向被告請求損害賠償共計4,170,273元（醫
    療費用44,674元、器材費用35,519元、看護費用136,800元
    、工作損失600,000元、精神損害賠償500,000元、勞動力減
    損之損害賠償2,853,280元）。
(三)並聲明：被告應給付原告4,170, 273元及自起訴狀繕本送達
    翌日起至清償日止，按年息百分之五計算之利息；願供擔保
    請准宣告假執行。
二、被告則以：
(一)損害之發生或擴大，被害人與有過失者，法院得減輕賠償金
    額，若免除之，民法第217條第1項定有明文；又依同法第
    217條第3項規定，於被害人之代理人或使用人與有過失者，
    準用之。查系爭交通事故業經台中市車輛行車事故鑑定委員
    會做成鑑定意見，認被告雖駕駛自用小客車往左迴車時未注
    意讓左後來車先行而有過失，然賴明文駕駛重機車於交岔路
    口不當超車致遇狀況煞車失控摔倒亦有過失而同為系爭交通
    事故之肇事因素，賴明文既受原告委任駕駛車輛，應可認其
    為原告之使用人，是故原告因此所受損害自不應由被告全部
    負擔，依上開規定，應依過失責任比例減輕被告應負擔之賠
    償金額。
(二)又原告提出行政院衛生署台中醫院於100年7月29日所開立診
    斷證明書，並依醫師囑言中所述「合乎一下肢一大關節中，
    有一大關節遺存顯著運動障害」，據以主張其傷情確實符合
    強制汽車責任保險殘廢給付標準第十一等級之規定而有勞動
    能力減損情事；然查強制汽車責任保險給付標準第3條第2項
    規定：「本保險所稱殘廢，指受害人因汽車交通事故致身體
    傷害，經治療後症狀固定，再行治療仍不能期待治療效果，
    並經合格醫師診斷為永久不能復原之狀態；或經治療一定期
    間以上尚未痊癒，並經合格醫師診斷為永久不能復原之狀態
    。」被告雖不否認原告目前左踝關節遺存有顯著運動障害情
    事，然其症狀是否已達上開規定所稱症狀固定並永久不能復
    原之情事尚有疑義。
(三)原告稱其於系爭交通事故發生前乃從事音樂教學工作，觀其
    所提供報酬證明中所述教學內容，係為「鋼琴、數位鍵盤、
    級數檢定等音樂技術及理論」，縱原告左踝傷害已達永久不
    能復原狀態，該傷情對其從事教學工作究有何影響亦待釐清
    。
(四)針對原告請求損害賠償之項目及金額，對於醫療費用單據部
    分沒有意見。對於看護費用部分，就住院期間看護費用16,8
    00元不爭執，出院後醫師並無建議需要專人居家看護，被告
    認為沒有看護必要，對於原證七看護給付證明之金額不爭執
    ，但被告認為沒有必要。對於工作收入損失部分：原告所受
    傷害為左踝，與其所從事之教鋼琴工作是否不能進行有何關
    聯，請原告提出證明。報酬費用究竟是2,000元還是3,000元
    ，其範圍為何？這些學生是否在原告受傷時是否仍在授課也
    有待商榷。對於精神慰撫金部分，請本院斟酌等語。並聲明
    ：原告之訴及其假執行之聲請均駁回；如受不利判決，願供
    擔保請准免為假執行之宣告。
三、兩造不爭執之事項：
(一)刑事判決所認定之車禍事實及原告所受傷害不爭執。
(二)原告已支付醫療費用44,674元，醫療器材部分35,519元。
(三)原告投保臺中市音樂業職業工會之投保月薪為33,300元。
(四)對於原告所提出的單據、收據、診斷證明書及醫院函覆之文
    書不爭執。
四、兩造爭執之事項：
(一)原告主張本次車禍事故，請求被告賠償4,170,273元有無理
    由？被告抗辯原告應負與有過失責任，是否可採？
五、得心證之理由：
(一)原告主張被告於99年6月2日11時40分許，駕駛車牌號碼J2-9
    408號自用小客車，在台中市○區○○路1626號前由南往北
    方向，迴車時導致訴外人賴明文所騎乘重型機車搭載原告，
    因煞車不及失控摔倒，造成原告受有左踝關節骨折併脫臼、
    左下肢肌肉及廢用性萎縮、臉部挫傷合併多處擦傷等傷害，
    業據原告提出行政院衛生署臺中醫院、高雄市立大同醫院診
    斷證明書、醫療費用收據等文書為證，並經本院調閱臺灣臺
    中地方法院100年度交易字第347號刑事卷宗所附道路交通事
    故現場圖、道路交通事故調查報告表（一）、（二）、現場
    照片等在卷可稽，復為被告所不爭執，是堪信原告主張之事
    實為真實。按汽車迴車前，應暫停並顯示左轉燈光或手勢，
    看清無來往車輛，並注意行人通過，始得迴轉。道路交通安
    全規則第106條第5款定有明文。被告駕駛車輛自應注意上述
    道路交通安全規定，且依當時係天候晴，日間自然光，柏油
    路面、乾燥且無缺陷，亦無障礙物，視距良好，客觀上並無
    不能注意之情事，被告竟疏未注意後方來車，即貿然迴轉，
    以致發生本件交通事故，其顯有過失無疑，而訴外人賴明文
    駕駛重型機車於交岔路口不當超車致遇狀況煞車失控，本院
    認為被告及訴外人賴明文之上開違規行為應同屬本件交通事
    故之肇事原因，此由卷附臺中市車輛行車事故鑑定委員會10
    0年3月8日中市車鑑00000000案鑑定意見書亦同此認定（見
    本院卷第38至40頁）。則被告之過失行為與原告所受傷害間
    ，具有相當因果關係亦堪認定。
(二)按因故意或過失，不法侵害他人之權利者，負損害賠償責任
    。汽車、機車或其他非依軌道行駛之動力車輛，在使用中加
    損害於他人者，駕駛人應賠償因此所生之損害。不法侵害他
    人之身體或健康者，對於被害人因此喪失或減少勞動能力，
    或增加生活上之需要時，應負損害賠償責任。不法侵害他人
    之身體、健康、名譽、自由、信用、隱私、貞操，或不法侵
    害其他人格法益而情節重大者，被害人雖非財產上之損害，
    亦得請求賠償相當之金額。民法第184條第1項前段、第191
    條之2前段、第193條第1項、第195條第1項分別定有明文。
    本件被告駕車過失肇事，致原告受有上開傷害，該過失行為
    與原告之傷害間，既具有相當因果關係，已如前述，從而，
    原告依上開規定，請求被告負損害賠償責任，自屬有據。茲
    就原告請求之金額，是否應予准許，分述如下：
  1.醫療費用部分：
    原告主張支付醫療費用44,674元，業據其提出醫療費用證明
    書、收據等件為證，為被告所不爭執，應予准許。
  2.器材費用：
    原告主張自從車禍受傷後，至今皆須依賴輔助器材，如助行
    器、腋下拐等用具行動及復健，已支出相關醫療器材費用35
    ,519元，業據原告提出統一發票及收據為證，為被告所不爭
    執，應予准許。
  3.看護費部分：
    按民法第193條第1項所稱之增加生活上之需要，係指被害人
    以前並無此需要，因為受侵害，始有支付此費用之需要而言
    ，其因身體或健康受不法侵害，需人看護，就其支付之看護
    費，屬增加生活上需要之費用，加害人自應予以賠償。原告
    主張因本次車禍住院8日期間，皆有僱請看護照顧原告生活
    起居，看護費每日為2,100元，住院期間支出看護費用16,80
    0元（計算式：2100×8＝16800），為被告所不爭執，應予
    准許。此外，原告出院後，因車禍所受之傷害仍未痊癒，而
    有僱請看護居家照顧之必要，此有行政院衛生署臺中醫院10
    0年7月29日之診斷證明書可依（見本院卷第103頁)；至於所
    需僱請看護期間，前開診斷證明書雖表示以原告出院後1個
    月內有僱請看護之必要，惟該診斷證明書係本案審理期間，
    由行政院衛生署臺中醫院於100年7月29日診斷後所出具之診
    斷證明書，距離99年6月2日車禍發生時逾1年餘，在此期間
    內原告除了到行政院衛生署臺中醫院外，並多次密集在高雄
    市立大同醫院進行復健治療，有卷附高雄市立大同醫院診斷
    證明書可稽（見本院卷第43頁），則原告車禍所受傷害迄10
    0年7月29日診斷時，應已有所改善，則前開100年7月29日臺
    中醫院診斷證明書所預估之看護期間是否符合原告出院當時
    之傷情療養與後續復原狀況所需，非無疑義，且該診斷證明
    書雖謂原告「於99年6月9日出院後1個月內，確有聘請看護
    居家照顧之必要」，然逾1個月後，是否仍有聘請看護之必
    要，則應視個人傷情療養與後續復原狀況而定，尚難僅以該
    診斷證明書上開說明逕反推認逾該期間後均無此必要。而查
    ，原告除於發生車禍後之99年6月2日至99年6月9日住院進行
    手術外，於99年8月25日至99年8月28日復再次住院接受手術
    治療，有勞工保險失能診斷書、醫療費用收據可稽（見本院
    卷第72、58頁），則原告迄第2次住院接受手術期間及出院
    後居家照護上，均堪認有聘請看護之必要，且顯已逾100年7
    月29日臺中醫院診斷證明書所預估之看護期間（僅至99年7
    月9日止），足徵該診斷證明書未慮及第2次手術情形。再者
    原告於99年6月2日至99年8月2日包覆石膏使用馬桶倚、升降
    床，8月至同年10月間，則須穿著護具，使用輪椅及助行器
    ，並於99年8月25日第2次開刀住院4天，直至99年10月「初
    」始停止看護工作，期間以每月3萬元之代價僱請看護4個月
    ，截至99年10月「2」日共支付12萬元，有原告提出之看護
    給付證明為憑（見本院卷第75頁），其上記載看護期間至99
    年10月「2」日止，則原告自第2次手術出院後繼續聘請看護
    居家照護約1個月許（自99年8月29日至99年10月2日止），
    容與上開診斷證明書所述術後必要看護期間尚屬相當，堪認
    原告於上開期間仍有聘請看護之必要。是原告於車禍受傷後
    聘請看護費用四個月合計12萬元（含住院期間），為有理由
    ，應予准許。至原告主張於出院後聘請看護至99年10月「10
    」日止計4個月等語，核與上開看護給付證明內容所載停止
    看護末日不符，且未據原告就自99年10月3日迄同月10日仍
    有聘請看護並支付費用一節另舉證以實其說，不足採信，其
    請求逾上開准許部分，不應准許。
  4.不能工作收入損失：
    原告主張原本為音樂老師，每月之學費收入應以50,000元計
    算，雖提出報酬證明11紙為憑（見本院卷第77至87頁），然
    為被告所否認，經查，該等報酬證明固記載每位學生每月之
    學費約8,000元-12,000元，並按上課次數及時間作為收費標
    準，然該等報酬證明所揭期間長短、時數不同，鐘點費視上
    課時間長短和需求而定，卻均以同一制式證明書由立書人簽
    名，該等證明書固堪推認於本次車禍前原告有從事電子琴教
    學工作，此亦為被告所不爭，至於原告是否每個月均有按照
    報酬證明上所記載之次數授課、授課次數為何不明，學生是
    否持續僱請原告教學，以及原告實際上所收取之學費為何，
    原告復未提出其他證明以實其說，是其主張應以每月50,000
    元計算工作損失，洵非有據。惟原告實際上有從事音樂教學
    工作，並以每月薪資33,300元為基準投保勞工保險，為被告
    所不爭執，本院認為應以原告勞工保險之投保薪資作為原告
    工作收入之標準。此外，原告因本次車禍不能自理生活而需
    僱請看護期間為期4個月，其後原告即無繼續聘請看護全日
    照護且能至醫院接受復健治療，有原告提出之看護給付證明
    、行政院衛生署臺中醫院醫療費用收據、診斷證明書可稽（
    見本院卷第75頁、第61至65頁、第41、43頁），另由原告所
    提出上開報酬證明，可知其授課內容有學習鋼琴、數位鍵盤
    、級數檢定等音樂相關技術與理論等，不僅只有樂器之演奏
    ，尚包含理論相關之課程，因此，自原告毋須看護全日照護
    且能至醫院接受復健治療時起，難認原告仍處於完全不能從
    事任何工作之狀態，是認應以原告發生本次車禍後4個月看
    護期間為計算其不能工作收入損失之期間，則原告因本次車
    禍所受不能工作之損害為133,200元（計算式：33,300×4＝
    133,200）。是原告於此金額範圍內之請求，尚屬有據，應
    予准許。逾該數額範圍之請求，不應准許。
  5.減少勞動能力之損害：
 (1)按不法侵害他人身體、健康者，對於被害人因此喪失或減少
    勞動能力，應負損害賠償責任，民法第193條第1項定有明文
    。而身體或健康受侵害，喪失或減少勞動能力者，其減少及
    殘存勞動能力之價值，不能以現有之收入為準，蓋現有收入
    每因特殊因素之存在而與實際所餘勞動能力不能相符，現有
    收入高者，一旦喪失其職位，未必能自他處獲得同一待遇，
    故所謂減少及殘存勞動能力之價值，應以其能力在通常情形
    下可能取得之收入為標準；被害人因身體健康被侵害而喪失
    勞動能力所受之損害，其金額應就被害人受侵害前之身體健
    康狀態、教育程度、專門技能、社會經驗等方面酌定之，不
    能以一時一地之工作收入為準（最高法院61年臺上字第1987
    號判例、63年臺上字第1394號判例參照）。次按勞動能力損
    害與勞動年齡具有密切關係，有法定退休年齡者，得以之為
    判斷基準，但不能認退休後概無勞動能力損害；無法定退休
    年齡者，則應依其職業酌定其勞動年齡。另按依民法第193
    條第1項命加害人一次支付賠償總額，以填補被害人所受喪
    失或減少勞動能力之損害，應先認定被害人因喪失或減少勞
    動能力而不能陸續取得之金額，按其日後本可陸續取得之時
    期，各照霍夫曼式計算法，扣除依法定利率計算之中間利息
    ，再以各時期之總數為加害人一次所應支付之賠償總額，始
    為允當（最高法院22年度上字第353號判例參照）。
 (2)又被害人因身體健康被侵害，其勞動能力是否減少，不能以
    現有之工作或職業為準，蓋人之工作或職業，尤其是非公務
    體系者，並不具安定性，常隨社會狀況．經營環境或經濟景
    氣而產生變動。且從事智力勞動者，其工作內容亦非完全處
    於靜態狀態，仍有其他附隨行為（如上下班、出外拜訪客戶
    、洽商等），恆須借助於身體四肢之活動，始可完成其工作
    之內容，自應參酌被害人受侵害前之身體健康狀態，以判斷
    其能力在通常情形下是否有所減少（最高法院99年度台上字
    第1665號判決意旨參照）。查原告因本次車禍受有左側踝閉
    鎖性骨折之傷害，經1年餘之復健治療後，於100年7月29日
    至臺中醫院鑑定時，仍存有一下肢三大關節中，有一大關節
    遺存顯著運動障害，此臺中醫院99年10月29日、100年7月29
    日及高雄市立大同醫院診斷證明書可依(見本院卷第42、43
    、103頁)，並經診斷永久失能，有勞工保險失能診斷書可稽
    （見本院卷第72、73頁），是原告所遺存之障害屬於經治療
    一定期間以上尚未痊癒，並經合格醫師診斷為永不能復原之
    狀態；再者，原告車禍前係音樂老師，從事鋼琴及電子琴教
    學工作，在電子琴之彈奏過程中，雙腳必須控制腳鍵及音量
    、音質，則原告雖為智力勞動者，但其左腳所受之傷害實際
    上已影響其完整工作內容，舉凡演出、教學均難以避免仍須
    運用及左腳，依前開判決意旨，在通常之情形下，其工作能
    力顯有減少，被告辯稱原告所受傷害對其車禍前所從事之音
    樂教學工作難認有影響一節，尚無可採。而按勞工保險殘廢
    給付標準表，經過專家綜合各種殘廢情形並參酌日本規定作
    成，具有相當之客觀性（最高法院90年度台上字第1045號判
    決參照），該表關於身體障害狀態及殘廢等級之分類，雖係
    針對勞工保險給付所為之規定，但針對一般損害賠償，不失
    為重要之參考標準。又該表所載殘廢等級雖有15級，但第1
    級、第2級、第3級依該表所載之身體殘害狀態均為終身不能
    從事任何工作，故為百分之百喪失勞動能力，扣除第2級、
    第3級後，實際僅有13級，每一級差距為100%÷13＝7.69%，
    而以7.69%為第15級，往上計算每級均加7.69%。查本件原告
    因本次車禍所受上開傷害，符合勞工保險殘廢標準表殘廢等
    級第11級，依照勞工保險殘廢給付標準表第11級殘廢等級，
    所減少之勞動能力為38.45%，亦堪認定。
 (3)查原告52年7月29日生，此有診斷證明書在卷可憑，自其經
    署立台中醫院開立勞工保險失能診斷書日期100年6月24日（
    見本院卷第72、73頁，原告準備書狀誤載認定原告有殘廢日
    期為100年6月2日，見本院卷第35頁）起算，算至勞動基準
    法第54條第1項第1款所規定之65歲強制退休年齡，尚可工作
    之期間為17年1月即205個月。以原告所投保勞保薪資計算其
    勞動能力減少之損害，則原告請求依霍夫曼式扣除依法定利
    率計算中間利息1次賠償之減少勞動能力損害為1,900,284元
   【月別5/12%複式霍夫曼計算法（第一個月不扣除中間利息）
    ，其計算式為：[33300*0.3845*148.00000000（此為應受扶
    養205月之霍夫曼係數）]=0000000（小數點以下四捨五入）
    】。故原告請求被告賠償勞動能力減少之損害，於1,900,28
    4元之範圍內，即屬有據，應予准許，逾此部分請求為無理
    由。
  6.精神慰撫金：
    原告遭被告過失撞傷，精神上自受有相當之痛苦。又法院對
    於慰撫金之量定，應斟酌加害程度、兩造之身分地位經濟狀
    況等關係定之（最高法院51年台上字第223號判例、74年度
    第9次民事庭會議決議參照）。經查，本件原告年約48歲，
    大學畢業，從事電子琴教學，98年、99年所得總額各為6萬
    餘元（獎金、利息及薪資所得共6筆）、12萬餘元（財產交
    易、執行業務、股利、利息及薪資所得共8筆），名下有房
    屋、土地、汽車及投資多筆現值2百萬餘元；而被告年約49
    歲，大學畢業，從事金融工作，98年、99年所得總額各為92
    萬餘元（股利、利息及薪資所得共8筆）、16萬餘元（股利
    及獎金共5筆），名下有投資多筆現值79萬餘元，此有稅務
    電子閘門所得資料查詢表在卷可憑。本院斟酌原告因被告過
    失違規肇事，致原告受有上開傷害，經送醫急救，除已受上
    開手術治療等後續醫療對於身體所造成之痛苦外，且仍造成
    生活、行動困難，需人照顧，被告之過失情形、原告所受精
    神上之痛苦、賠償權利人之身分地位、經濟能力、賠償義務
    人之經濟狀況，認原告請求25萬元，尚屬允適。逾此數額部
    分之請求，不應准許。
  7.總計原告得請求被告賠償之金額為2,483,677元（44,674＋3
    5,519＋120,000＋133,200＋1,900,284＋250,000＝2,483,6
    77）。
(三)末按損害之發生或擴大，被害人與有過失者，法院得減輕
    賠償金額，或免除之；重大之損害原因，為債務人所不及知
    ，而被害人不預促其注意或怠於避免或減少損害者，為與有
    過失；前二項之規定，於被害人之代理人或使用人與有過失
    者，準用之；民法第217條著有明文。又該條項規定之目的
    ，在謀求加害人與被害人間之公平，故在裁判上法院得以職
    權減輕或免除之（見最高法院85年台上字第1756號判例意旨
    ）。且駕駛機車有過失致坐於後座之人被他人駕駛之車撞死
    者，後座之人係因藉駕駛人載送而擴大其活動範圍，駕駛人
    為之駕駛機車，應認係後座之人之使用人（見最高法院74年
    台上字第1170號判例意旨）。本件交通事故之肇事責任歸屬
    ，被告及訴外人賴明文同為肇事原因，業如前述，則堪認雙
    方各應負百分之50之過失責任，而原告搭乘訴外人賴明文之
    機車，徵諸上揭最高法院74年台上字第1170號判例意旨，應
    認訴外人賴明文係原告之使用人，依民法第217條第3項規定
    ，原告即應承受訴外人賴明文與有過失之責，從而被告應負
    之損害賠償責任適用過失相抵後，其賠償金額應減為1,241,
    839元（元以下四捨五入）。
六、給付有確定期限者，債務人自期限屆滿時起，負遲延責任。
    給付無確定期限者，債務人於債權人得請求給付時，經其催
    告而未為給付，自受催告時起，負遲延責任。其經債權人起
    訴而送達訴狀，或依督促程序送達支付命令，或為其他相類
    之行為者，與催告有同一之效力。民法第229 條第1 項、第
    2 項定有明文。又遲延之債務，以支付金錢為標的者，債權
    人得請求依法定利率計算之遲延利息。但約定利率較高者，
    仍從其約定利率。應付利息之債務，其利率未經約定，亦無
    法律可據者，週年利率為百分之五，民法第233 條第1 項、
    第203 條亦有明文。本件原告對被告之侵權行為債權，核屬
    無確定期限之給付，既經原告起訴而送達訴狀，被告迄未給
    付，當應負遲延責任。是原告請求自起訴狀繕本送達被告翌
    日即100 年4 月25日起（詳見本院附民卷第1 頁），至清償
    日止，按週年利率5%計算之法定遲延利息，核無不合。
七、綜上所述，原告依侵權行為之法律關係，請求被告賠償1,24
    1,839元，及自起訴狀繕本送達被告之翌日即100年4月25日
    起至清償日止，按週年利率5%計算之利息之範圍內，於法有
    據，應予准許，逾此範圍之請求，核屬無據，應予駁回。
八、兩造分別陳明願供擔保請准為假執行及免為假執行之宣告，
    經核原告勝訴部分於法並無不合，爰分別酌定相當之擔保金
    額予以准許。至於原告敗訴部分，其假執行之聲請亦失所附
    麗，應併予駁回。
九、本件事證已臻明確，兩造其餘攻擊防禦方法，核與判決結果
    不生影響，爰不逐一論述。
十、又本件原告提起刑事附帶民事訴訟，而由本院刑事庭依刑事
    訴訟法第504條第1項規定，裁定移送前來，依同條第2項規
    定免繳納裁判費，其於本院審理期間，亦未滋生其他訴訟必
    要費用，茲參酌臺灣高等法院暨所屬法院95年度法律座談會
    意見，無庸為訴訟費用負擔之諭知，附予敘明。
據上論結，本件原告之訴為一部有理由，一部無理由，依民事訴
訟法第390條第2項、第392條第2項，判決如主文。
中    華    民    國    100    年    11    月    30    日
                  民事第二庭   法  官  吳崇道
以上為正本係照原本作成。
如對本判決上訴，須於判決送達後20日內向本院提出上訴狀。如
委任律師提起上訴者，應一併繳納上訴審裁判費。
中    華    民    國    100    年    11    月    30    日
                               書記官